最高法院刑事判決　　　　　　九十六年度台上字第一０一八號
上　訴　人　甲○○
　　　　　　乙○○
上列上訴人等因偽造貨幣案件，不服台灣高等法院高雄分院中華
民國九十五年十二月七日第二審判決（九十五年度上訴字第一六
五九號，起訴案號：台灣高雄地方法院檢察署九十二年度偵字第
八七六二號），提起上訴，本院判決如下：
    主  文
上訴駁回。
    理  由
按刑事訴訟法第三百七十七條規定，上訴於第三審法院，非以判
決違背法令為理由，不得為之。是提起第三審上訴，應以原判決
違背法令為理由，係屬法定要件。如果上訴理由狀並未依據卷內
訴訟資料，具體指摘原判決不適用何種法則或如何適用不當，或
所指摘原判決違法情事，顯與法律規定得為第三審上訴理由之違
法情形，不相適合時，均應認其上訴為違背法律上之程式，予以
駁回。本件原判決已敘明上訴人甲○○已坦白供承，核與上訴人
乙○○及證人陳毅豪、鄭雅文、林雅慧供述情節大致相符，而乙
○○被查獲時，在其持有之黃色背包、黑色皮包中與住處客廳之
茶几抽屜及房間床上共扣得白粉十三包、晶體九包，及千元紙鈔
九十九張，有扣案之黃色背包、黑色皮包各一只、及卷附高雄市
政府警察局楠梓分局扣押物品收據、扣押物品目錄表及扣押物品
清單等可證。該十三包白粉中，其中九包係屬第一級毒品海洛因
（均含包裝袋，淨重九．五七公克，包裝袋重二．九一公克），
二包並無毒品成分，另二包係屬第三級毒品愷他命，亦有卷附法
務部調查局民國九十二年六月十七日調科壹字第二二００一五四
四七號鑑定通知書一紙可憑。另千元紙鈔九十九張，經送請中央
銀行發行局鑑定，鑑定結果：其中號碼為FL199191YD有八十三張
、號碼為FL166191YD有十三張、號碼為FL996961YD、FL960191YD
、FL616199YD各有一張，均以彩色噴墨方式仿印，以透明漆仿隱
藏字，無凹版印紋凸起效果，紙質與真鈔不同，部分以螢光筆繪
製仿紙張螢光纖維絲，水印及安全線以灰色墨在紙張背面仿造，
安全線另以黏貼箔膜（含面額數字）仿鈔券正面五段裸露部分，
左下角面額數字以亮光物質仿折光變色油墨，均屬偽造紙鈔等情
，亦有卷附中央銀行發行局九十二年四月二十九日台央發字第０
九二００二七五二六號函一紙可查。並以乙○○所辯伊持有甲○
○交付之背包，直到同日上午被警查獲時才知悉裡面有毒品及千
元偽鈔云云，為不足採取，於理由欄內詳予指駁說明。因而撤銷
第一審關於此部分之科刑判決，改判論處甲○○意圖供行使之用
而交付偽造之通用紙幣於人（累犯）罪刑，及依想像競合犯關係
，從一重論處乙○○意圖供行使之用而收集偽造之通用紙幣（累
犯）罪刑，已詳述其所憑之證據及其認定之理由，從形式上觀察
，並無何違法情形存在。甲○○上訴意旨略以：測謊時上訴人因
緊張致發生不正確結果，不得採為認定事實之依據，又未採取有
利於上訴人之證據及有應調查之證據未予調查之違背法令。乙○
○上訴意旨略以：上訴人收受甲○○交付之偽造千元紙幣，僅暫
代保管，並無意圖行使之用，應成立幫助犯，原判決卻依正犯論
處，有適用法則不當之違法；行政院依毒品危害防制條例第十一
條第四項訂定之標準，所規定之淨重，應係純質淨重而言，始合
乎加重處罰之目的，原判決未依純質淨重作為加重其刑之依據，
亦屬違法等語。惟查原判決論處甲○○罪刑，並未採取甲○○測
謊鑑定報告為論罪依據；又刑法第一百九十六條第一項之意圖供
行使之用而收集或交付偽造之通用貨幣、紙幣罪，所稱之「意圖
供行使之用」，並不以係供自己或他人行使而有區別，易言之，
明知他人為行使偽鈔而收受代為保管，以供他人行使之用，仍無
解於上開罪責之成立，原判決論處乙○○應成立意圖供行使之用
而收集偽造之通用紙幣罪，並無適用法則不當之違法；至於依行
政院公布之「轉讓持有毒品加重其刑之數量標準」第二條第二項
之規定：「前項所稱淨重，指除去包裝後之毒品重量」，非指所
謂之純質淨重而言，原判決認乙○○持有毒品含包裝袋重量為九
．五七公克，減去包裝袋重二．九一公克，已逾五公克加重其刑
之標準，而依法加重其刑，並無適用法則不當之違法。此外，上
訴意旨並非依據卷內訴訟資料對原判決究竟如何不適用法則或適
用不當為具體之指摘，徒憑己見，就原判決已說明事項，或屬原
審認事採證職權之適法行使，任意指摘為違法，且為單純事實之
爭執，均不得據為第三審上訴之合法理由。其等上訴違背法律上
之程式，均應予駁回。
據上論結，應依刑事訴訟法第三百九十五條前段，判決如主文。
中　　華　　民　　國　九十六　年　　二　　月　 十五 　日
                      最高法院刑事第九庭
                          審判長法官  洪　清　江
                                法官  石　木　欽
                                法官  李　伯　道
                                法官  林　勤　純
                                法官  陳　晴　教
      本件正本證明與原本無異
                                      書  記  官
中　　華　　民　　國　九十六　年　　三　　月　　五　　日
                                                      Ｅ
